臺灣高雄地方法院刑事裁定　　　　　　 100年度聲字第1980號
聲　請　人　臺灣高雄地方法院檢察署檢察官
受　刑　人　廖文志
上列聲請人因被告違反毒品危害防制條例案件，聲請單獨宣告沒
收違禁物（100年度執聲字第1384號），本院裁定如下：
    主  文
扣案之第二級毒品大麻壹包（淨重零點陸柒公克，空包裝重零點
肆陸公克）暨其包裝袋壹只，沒收銷燬之。
其餘聲請駁回。
    理  由
一、聲請意旨略以：被告廖文華前因販賣及轉讓毒品案件，經本
    院以95年度訴字第2923號判處應執行有期徒刑9 月，復上訴
    臺灣高等法院高雄分院及最高法院，分別經撤銷改判及駁回
    上訴而確定。該案扣得第二級毒品MDMA共51顆及大麻1 包，
    經送驗結果確含第二級毒品MDMA、大麻成分，係屬違禁物，
    爰依毒品危害防制條例第18條第1 項前段（聲請書漏引），
    刑法第40條第2 項、第38第1 項第1 款、第2 項之規定，聲
    請裁定沒收銷燬（聲請書漏列銷毀）等語。
二、按違禁物得單獨宣告沒收；違禁物不問屬於犯人與否，沒收
    之；查獲之毒品及專供製造或施用之器具，不問屬於犯人與
    否，均沒收銷燬之，刑法第40條第2 項、第38條第1 項第1
    款，毒品危害防制條例第18條第1 項前段，分別定有明文。
    又依毒品危害防制條例第18條第1 項前段之規定，應予沒收
    銷燬之毒品，以經查獲之第一、二級毒品為限。又毒品依其
    成癮性、濫用性及對社會危害性，共分為4 級，上開條例並
    就製造、運輸、販賣、意圖販賣而持有、以非法方法使人施
    用、引誘他人施用及轉讓不同等級之毒品等行為，分別定其
    處罰。至施用第三、四級毒品或持有第三、四級毒品純質淨
    重未達20公克者，因其可罰性較低，故未設處罰之規定，僅
    就施用及持有第一、二級毒品、持有第三、四級毒品純質淨
    重20公克以上者，科以刑罰。然鑑於第三、四級毒品均係管
    制藥品，特於同條例第11條之1 明定無正當理由，不得擅自
    持有；第18條第1 項後段復規定查獲之第三、四級毒品，無
    正當理由而擅自持有者，沒入銷燬之。從而，依同條例第18
    條第1 項後段應沒入銷燬之毒品，專指查獲施用之第三、四
    級毒品或持有純質淨重未達20公克之第三、四級毒品而言；
    倘係查獲製造、運輸、販賣、意圖販賣而持有、以非法方法
    使人施用、引誘他人施用、轉讓或持有第三、四級毒品純質
    淨重20公克以上者，既屬同條例相關法條明文規定處罰之犯
    罪行為，即非該條項應依行政程序沒入銷燬之範圍（最高法
    院98年度台上字第2889、4769號判決意旨參照）。
三、經查：
（一）被告前因販賣及轉讓第二級毒品案件，經本院以95年度訴
    字第2923號判處應執行有期徒刑9 月，復經臺灣高等法院高
    雄分院以96年度上訴字第2007號撤銷改判應執行有期徒刑7
    年8 月，嗣被告上訴，經最高法院99年度台上字第2221號撤
    銷販賣毒品部分並駁回其他上訴，再由臺灣高等法院高雄分
    院以99年度上更（一）字第98號就販賣毒品部分為無罪判決
    確定等情，有上開判決各1 份在卷可稽。前開案件未經沒收
    之扣案物中有疑似第二級毒品大麻1 包，經送法務部調查局
    鑑驗結果確含第二級毒品大麻成分，有該局95年5 月16日調
    科壹字第220023164 號鑑定通知書1 份可佐，足認上開扣案
    之物，確係第二級毒品大麻，而屬違禁物無訛，是依毒品危
    害防制條例第18條第1 項前段之規定，不問屬於犯人與否，
    應予沒收銷燬之。至包裝袋上殘留有微量毒品，難以析離，
    應與毒品整體同視，併依前開規定沒收銷燬之。至送驗耗損
    部分之毒品因已滅失，爰不另宣告沒收銷燬。故本院審認此
    部分之聲請正當，應予准許。
（二）另本件聲請沒收之扣案物中，有疑似第二級毒品MDMA共51
    顆，其中綠色、紅色及黃色藥錠各1 包（淨重分別為0.47公
    克、13.73 公克、0.56公克），經送驗結果，確含第二級毒
    品MDMA成分；膚色藥錠1 包則含有第三級毒品PMMA成分（淨
    重1.02公克），有法務部調查局97年1 月29日調科壹字第
    09700040270 號鑑定書1 份可佐，參諸前揭說明，其扣案之
    膚色藥錠既屬第三級毒品，且未達毒品危害防制條例第11條
    第5 項所定純質淨重20公克以上數量，如無正當理由而擅自
    持有，尚非屬犯罪行為；且經核卷內事證，前開扣案物又非
    同條例相關法條明文規定處罰之製造、運輸、販賣、意圖販
    賣而持有、以非法方法使人施用、引誘他人施用或轉讓第三
    級毒品等犯罪行為所查獲之第三級毒品，依同條例第18條第
    1 項後段規定，應由查獲之行政機關沒入銷燬，而非由法院
    宣告沒收銷燬；另依卷內資料僅可知扣案物總數共51顆，尚
    無從分辨其分屬第二級毒品MDMA及第三級毒品PMMA之個別數
    量，故本院無從判斷其為第二級毒品MDMA部分並為沒收銷毀
    諭知。綜上，此部分檢察官之聲請為無理由，應予駁回。
四、據上論斷，應依刑事訴訟法第220 條，毒品危害防制條例第
    18條第1 項前段，刑法第40條第2 項，裁定如主文。
中    華    民    國   100    年    5     月    9     日
                  刑事第一庭    法  官  黃三友
以上正本證明與原本無異。
如不服本裁定，應於送達後5日內，向本院提出抗告狀。
中    華    民    國  100    年    5    月      10    日
                                書記官  唐佳安